【裁判字號】    98,上易,49
【裁判日期】    981215
【裁判案由】    侵權行為損害賠償
【裁判全文】
臺灣高等法院花蓮分院民事判決          98年度上易字第49號
上  訴  人  乙○○
訴訟代理人  王政琬律師
被上訴人    甲○○
當事人間請求侵權行為損害賠償事件，上訴人對於中華民國98年
7月31日臺灣花蓮地方法院98年度訴字第79號第一審判決提起上
訴，本院判決如下：
    主  文
原判決關於駁回上訴人後開第二項之訴部分，並訴訟費用之裁判
均廢棄。
被上訴人應再給付上訴人新台幣貳拾萬陸仟玖佰柒拾捌元，及自
九十七年六月九日起至清償日止，按週年利率百分之五計算之利
息。
其餘上訴駁回。
第一、二審訴訟費用除確定部分外，由被上訴人負擔三分之二，
餘由上訴人負擔。
    事實以及理由
一、上訴人起訴主張，座落花蓮縣新城鄉○○街10號建物為上訴
    人所有，自民國96年1月10日起出租予被上訴人，被上訴人
    於上開房屋內自行購置飲水機、電視機等電器用品，使用之
    電源延長線，本應隨時注意使用狀況，避免因電源線外皮損
    壞引發短路，進而造成火災，且依當時情況並非不能注意，
    詎竟疏未注意，致上揭住處1樓客廳東側設於單人座椅子後
    方牆上插座，連接電視、遊樂器使用之延長線因長期遭單人
    座椅椅背擠壓，該延長線內銅線線徑縮小短路產生局部瞬間
    高溫，而於96年7月8日上午6時5分許，因溫度達於燃點，起
    火燃燒，火勢由該屋內1樓東側由下往上、由東往西延燒，
    燒燬房屋。於原審依侵權行為損害賠償之規定，聲明請求被
    上訴人給付新臺幣（下同）1,430,000元，及自起訴狀繕本
    送達（即97年6月8日送達生效）翌日起至清償日止，按年息
    5%計算之利息。被上訴人對於上訴人之請求並不爭執，惟以
    房子尚能住等語置辯。原審以房屋經鑑價折舊後價值為1,03
    4,890元，但尚有殘餘價值344,950元，經扣除剩餘價值後，
    判命被上訴人應給付689,940元。上訴人就就敗訴之344,950
    元提起上訴。並聲明就該部分，廢棄原審不利之判決，改判
    命被上訴人再給付該部分之金額。被上訴人則以無力負擔為
    理由，聲明駁回上訴人之上訴。
二、不爭執事項：
（一）被上訴人因犯過失失火，致毀損上訴人之房屋，不堪使用
      。
（二）被上訴人因犯公共危險罪，致有2人遭火災燒死，經臺灣
      花蓮地方法院判處有期徒刑6月，如易科罰金以新臺幣1,0
      00元折算1日，其上訴後亦經駁回而確定。並有臺灣花蓮
      地方法院97年度易字第187號、本院98年度上易字第41號
      刑事判決各1紙在卷可稽。
三、本件訴訟之爭點：
（一）被上訴人應否賠償系爭建物減損部分或全部之損害？亦即
      應否賠償689,940元或1,034,890元？
（二）上訴人得否請求交易性貶值之損害？
四、上訴人主張因為被上訴人之過失，導致其所有之建物遭受祝
    融之災，因此依照民法第184條第1項之規定請求被上訴人賠
    償損害。被上訴人對於上開事故並不爭執，且亦經刑事判決
    確認事實在案。原審判命被上訴人應賠償689,940元，被上
    訴人亦未上訴。上訴人則以尚受有交易性貶值之損害為理由
    提起上訴，因此本案爭點即為上訴人請求交易性貶值之損害
    有無理由。
五、按「損害賠償之目的在於填補所生之損害，其應回復者，係
    損害事故發生前之應有狀態，自應將事故發生後之變動狀況
    悉數考量在內。故於物被毀損時，被害人除得請求修補或賠
    償修復費用，以填補技術性貶值之損失而回復物之物理性原
    狀外，就其物因毀損所減少之交易價值，亦得請求賠償，以
    填補交易性貶值之損失而回復物之價值性原狀」，最高法院
    著有93年度台上字第381號判決可資參照。本案原審囑託卓
    吉康建築師鑑定之建物殘餘價值，僅指建築物體之價值，並
    非市場上之交易價值，有該建築師事物所覆函可稽（本院卷
    頁42），顯見該鑑定並不及於上訴人所受交易性貶值之損害
    。而就該部分損害，上訴人既仍得請求，其賠償之範圍，經
    本院參考司法實務上，建物因為發生死亡事故所導致交易性
    貶值案例（臺灣高等法院97年度上字第486號、97年度上國
    易字第15號）中，實際經鑑定之損害比例，提示本案雙方當
    事人，雙方均表示同意以建物市價之百分之20為計算損害之
    標準（本院卷頁56）。則以建物經鑑定之價值1,034,890元
    乘以百分之20，得206,978元，即為上訴人所得再請求賠償
    之損害。被上訴人以無資力置辯自無可採。從而上訴人再請
    求賠償，於206,978元之範圍內為有理由，應予准許。原審
    就此部分駁回上訴人在原審之訴，即有違誤，上訴人之上訴
    ，就此部分為有理由，應由本院撤銷改判。逾此部分，為無
    理由，應予駁回。
六、綜上所述，上訴人本於侵權行為損害賠償之法律關係，請求
    上訴人給付344,950元，及自民國97年6月9日起至清償日止
    ，按週年利率百分之5計算之利息，於206,978元及自97年6
    月9日起算之法定遲延利息部分，為有理由，應予准許。逾
    此所為請求，為無理由，應予駁回。原審就上開應准許部分
    ，為上訴人敗訴之判決，尚有未洽，上訴意旨求予廢棄改判
    ，為有理由，爰由本院予以廢棄改判如主文第二項所示。至
    於上訴人之請求不應准許部分，原判決為上訴人敗訴之判決
    ，經核於法並無不合，上訴意旨求予廢棄改判，為無理由，
    應駁回其上訴。
七、據上論結，本件上訴為一部有理由，一部無理由，依民事訴
    訟法第450條、第449條第1項、第79條、第463條判決如主文
    。
中    華    民    國    98    年    12    月    15    日
                   民事庭審判長法  官  何方興
                               法  官  林碧玲
                               法  官  賴淳良
以上正本係照原本作成。
本件不得上訴。
中    華    民    國    98    年    12    月    15    日
                               書記官  邱廣譽


司法院資訊處製作；財團法人民間司法改革基金會備份。
